【裁判字號】    96,訴,4179
【裁判日期】    970506
【裁判案由】    毒品危害防制條例
【裁判全文】
臺灣板橋地方法院刑事判決              96年度訴字第4179號
公  訴  人  臺灣板橋地方法院檢察署檢察官
被      告  乙○○
選任辯護人  舒建中律師
上列被告因毒品危害防制條例案件，經檢察官提起公訴（96年度
偵字第22266 號），本院判決如下：
    主  文
乙○○販賣第二級毒品，處有期徒刑柒年，因販賣第二級毒品所
得之財物新臺幣伍佰元沒收，如全部或一部不能沒收時，以其財
產抵償之；又販賣第二級毒品，處有期徒刑柒年，因販賣第二級
毒品所得之財物新臺幣伍佰元沒收，如全部或一部不能沒收時，
以其財產抵償之。應執行有期徒刑捌年，因販賣第一級毒品所得
之財物新臺幣壹仟元沒收，如全部或一部不能沒收時，以其財產
抵償之。
其餘被訴意圖販賣而持有第一、二級毒品部分無罪。
    事  實
一、乙○○明知甲基安非他命屬毒品危害防制條例所規定之第二
    級毒品，竟基於販入甲基安非他命後再行賣出賺取差價意思
    之犯意，以每公克約新臺幣（以下同）3,000 元至4,000 元
    之價格，向真實姓名年籍不詳綽號「紅猴」之人販入數量、
    重量皆不詳之甲基安非他命後，於民國96年2 月至3 月期間
    ，在其位於臺北縣板橋市○○街62號4 樓頂樓加蓋之住處內
    ，以先提供予丙○○施用甲基安非他命後，再向其收受400
    元至500 元左右代價之方式，先後販賣數量不詳之甲基安非
    他命共2 次予丙○○；嗣於96年9 月27日19時30分許，在上
    址為警持票搜索當場扣得海洛因3 小包（淨重2.89公克）、
    甲基安非他命5 小包（毛重2.52公克）、電子磅秤1 臺、SO
    NYERICSSON手機1 支（含行動電話門號0000000000號SIM 卡
    1 張）、UTEC手機1 支（含行動電話門號0000000000號SIM
    卡1 張）、分裝勺5 支、分裝袋23個、海洛因殘渣袋4 個等
    物，並將乙○○帶回臺北縣政府警察局土城分局製作筆錄時
    ，於同日20時許，適經綽號「阿耀」年籍不詳之成年人，以
    丙○○所有之行動電話門號0000000000號，撥打乙○○所使
    用之行動電話門號0000000000號，欲向乙○○購買500 元之
    海洛因，經警員林文華以前揭遭扣押之乙○○行動電話接聽
    ，並佯稱為乙○○本人而與「阿耀」約定購買海洛因之事宜
    後，於同日21時許在臺北縣板橋市○○街23巷口，當場查獲
    依約為「阿耀」前來拿取所購買海洛因之丙○○，始查悉上
    情。
二、案經臺北縣政府警察局土城分局報告臺灣板橋地方法院檢察
    署檢察官偵查起訴。
    理  由
一、證據能力方面：
  (一)被告乙○○於警詢及偵查中之自白：按被告之自白，非出於
    強暴、脅迫、利誘、詐欺、疲勞訊問、違法羈押或其他不正
    之方法，且與事實相符者，得為證據，刑事訴訟法第156 條
    第1 項有明文規定。查被告乙○○抗辯其在為警逮捕時，遭
    警方以毆打方式刑求，另其嗣後在警詢中所為之自白亦係遭
    警察毆打及恐嚇所為，並非出於任意性云云：
  1.查被告在為臺北縣政府警察局土城分局員警逮捕時，固受有
    右側胸部、雙膝蓋等處擦傷、右側胸部約6 公分疤痕等傷害
    ，此有臺灣臺北看守所96年12月26日北所衛字第0960017729
    號函覆之新收被告內外傷紀錄表1 份暨照片1 幀在卷可憑（
    本院卷第43-46 頁），然此係因員警於上揭時、地至被告之
    住處執行搜索，在現場發現毒品後，突見被告欲轉身逃跑，
    員警遂上前將被告予以壓制在地上，然被告一再抵抗且表示
    其患有愛滋病，要咬員警，欲迫使員警放手，致使員警施以
    強制力進行抵制時，造成被告之胸部及四肢受有傷害等情，
    已據證人即執行搜索警員林文華到庭證述甚詳（本院卷宗第
    86-90 頁），被告就此亦不否認當時確實有逃跑之動作，及
    曾反抗並向警員表示患有愛滋病之舉措（見本院第91、92頁
    ），再參諸被告於當場既自稱為患有愛滋病之人，依理警員
    應不會故意毆打被告，致使其受傷流血而危及己身，基此足
    信被告所受之傷害乃警為免被告脫逃而使用強制力將之壓制
    在地所受之傷害，而非員警故意毆打刑求所造成。然本件執
    行搜索之員警，既已於現場搜出被告所持有之海洛因及甲基
    安非他命，可疑被告為犯罪嫌疑人而逕行逮捕時，遇被告脫
    逃及抗拒逮捕，渠等再使用強制力將被告壓制於地上加以逮
    捕，於法有據，所用之手段，亦堪屬正當，未逾必要之程度
    ，是被告經警依法使用強制力壓制於地上後所產生之傷害，
    即非出於警察以強暴或其他不正之方法所產生。
  2.惟按依刑事訴訟法第100 條之2 準用同法第100 條之1 第1
    項之規定，司法警察官或司法警察詢問犯罪嫌疑人，除有急
    迫情況且經記明筆錄者外，應全程連續錄音；必要時，並應
    全程連續錄影。考其立法目的，在於建立詢問筆錄之公信力
    ，並擔保詢問程序之合法正當；亦即在於擔保犯罪嫌疑人對
    於詢問之陳述係出於自由意思及筆錄所載內容與其陳述相符
    。故司法警察官或司法警察詢問犯罪嫌疑人如違背上開規定
    ，其所取得之供述筆錄，究竟有無證據能力，原應審酌司法
    警察官或司法警察違背該法定程序之主觀意圖、客觀情節、
    侵害犯罪嫌疑人權益之輕重、對犯罪嫌疑人在訴訟上防禦不
    利益之程度，以及該犯罪所生之危害，暨禁止使用該證據對
    於抑制違法蒐證之效果，及司法警察官或司法警察如依法定
    程序有無發現該證據之必然性等情形，本於人權保障與公共
    利益之均衡維護精神，依比例原則，具體認定之。但如犯罪
    嫌疑人之陳述係屬自白，同法第156 條第1 項已特別規定「
    被告之自白，非出於強暴、脅迫、利誘、詐欺、疲勞訊問、
    違法羈押或其他不正之方法，且與事實相符者，得為證據」
    ，則被告在警詢之自白如係出於自由意思而非不正之方法，
    且其自白之陳述與事實相符，縱令司法警察官或司法警察對
    其詢問時未經全程連續錄音或錄影，致詢問程序不無瑕疵，
    仍難謂其於警詢自白之筆錄無證據能力（最高法院95年度臺
    上字第958 號判決意旨參照）。經查，被告於96年9 月27日
    為警合法逮捕後，於同年月28日上午所製作警詢筆錄，經本
    院勘驗錄音帶後，發現被告於警詢過程中，錄音曾呈現空白
    之情形多次，且被告原否認販賣毒品，然經錄音帶換面後，
    被告隨即坦承販賣毒品，此有本件製作之勘驗筆錄記載「…
    （你身上是否有傷痕？手腳有嗎？因何受傷？）你們踹的啊
    。（你那時不是要逃跑嗎？）我就說我不是要跑，我只是要
    丟棄毒品。（你跑進去你房間，我們怎麼會知道你是否要逃
    跑？你那時由客廳跑進房間，警方制止你丟棄毒品時，你有
    無和警方發生扭打？）沒有，是你們打我。（你沒有打嗎？
    那我們的傷怎麼來的？）我一個人怎麼打你們這麼多人？（
    你有沒有掙扎？）有。（錄音繼續，惟空白約2 分50餘秒）
    。（是不是，你是不是由客廳跑入你房間要丟棄毒品，我們
    警方要制止你，而你與警方發生拉扯而受傷？）嗯。（是不
    是啦？）對。…（上述物品作何用途？）毒品我是用來吸食
    用的，磅秤我是用來秤毒品的。（另一名警員說，我跟你講
    啦，現在情勢對你很不利，你不要再一直拐彎抹角）（分裝
    勺、分裝袋是不是要來裝毒品？）嗯。（行動電話？）沒有
    做什麼用。（警方所查扣毒品來源？）是我向綽號「紅猴」
    男子購買，我不知道他的電話，都是他跟我聯絡。（你有無
    販賣毒品？）沒有。（空白約50秒）（你與甲○○是何關係
    ？）男女朋友。（交往多久？）4 、5 年了。（有無居住在
    一起？）有時他會回家住。（大部分都住在一起？）嗯。對
    呀。（你與他的感情如何？好還是不好？）還好，普通。（
    感情穩定？）常吵架，個性不合。（個性不合還在一起4 、
    5 年？）就我們常吵架，我最近才跟他合好。（甲○○稱，
    你均以0000000000號、0000000000號2 支行動電話聯絡販賣
    毒品，你都先在電話中與欲購買毒品之人談好數量及價錢，
    再約至住家樓下或交易毒品，你如何解釋？）（被告沉默約
    1 分50秒，警員在旁勸說是與被告同居的女友所說，被告不
    要一錯再錯）沒有什解釋。（錄音帶換面）（第一捲錄音帶
    B 面起）（屬實？）嗯。（你要自己講呀）有在賣毒品。（
    你在販賣何種毒品？）海洛因及安非他命。（你如何販賣毒
    品？）看人家要買多少就賣人家多少。（如何聯絡？）他們
    會打0000000000號電話。（在電話中談好種類、數量、價錢
    ？）嗯，（是不是這樣？）（打字聲音）（是不是買家會先
    打0000000000行動電話跟你聯絡，會在電話中先講好需要購
    買之毒品種類、數量及價格，然後再約地點交易？）對。（
    價格如何算？）被告未回答。…」足稽（詳本院卷第74-7 9
    頁），是警詢過程，雖有連續錄音，卻出現多次錄音空白之
    情事，期間亦無聽見打字聲音，核與未連續錄音之情形無異
    ，況且被告在自白販賣毒品之陳述前，錄音發生空白及因翻
    面而中斷錄音之瑕疵，恢復錄音後，被告隨即坦承有販售毒
    品之情，是以被告上開接受警員之警詢時，是否有如被告在
    偵查中所稱：在製作筆錄後，如果我不配合，員警即在耳邊
    加以恐嚇，接著繼續製作筆錄之情事，不無可疑。從而，被
    告警詢筆錄既有錄音中斷而有自白非任意性之疑問存在，從
    而在無任何證據建立被告製作警詢筆錄之公信力，並擔保詢
    問過程之合法正當下，為確保人權保障，被告前開警詢自白
    之證據能力應予排除，以昭審慎。
  3.復按所謂非任意性之自白，除其自白必須是以不正方法取得
    外，尤須該自白與不正方法間具有因果關係，始有前述排除
    法則之適用，此觀刑事訴訟法第156 條第1 項規定：「被告
    之自白，非『出於』強暴……者，得為證據」即明。又檢察
    機關與調查機關各有所司，檢察官偵查犯罪時，對於依法行
    使司法警察官、司法警察職權之調查人員，固有指揮及命令
    之權。但案件偵查終結後，檢察官應依蒐證結果分別為起訴
    或不起訴處分，以求偵查權及公訴權之妥適行使，其職責與
    重在檢肅犯罪之調查人員究有不同。被告在檢察官訊問時承
    認犯行，是否屬非任意性之自白，端視該自白是否係出於被
    告自由意思之發動而定，與調查人員先前是否曾以不正方法
    使被告為非任意性之自白，並無必然之關聯，此有最高法院
    94年度台上字第2997號判決可資參照。查本件依上開錄音勘
    驗結果，雖可認被告抗辯在警詢時曾遭受警員以不正當法方
    式取供乙節，因有未全程錄音之瑕疵，無從顯示該筆錄之製
    作是否出於被告之自由意思，而認無證據能力，惟揆諸前開
    說明，因無具體明確之證據，足以證明被告所受之強制確已
    延續至其後應訊之時，自不能遽以被告同日在臺灣板橋地方
    法院檢察署及法院為羈押訊問之應訊時，仍持續受到強制力
    ，而無法自由陳述；亦即，上揭錄音之瑕疵僅影響到被告在
    該次訊問所為自白之任意性，而不及於嗣後於臺灣板橋地方
    法院檢察署及本院羈押訊問應訊時所為之自白。況被告在本
    院業經坦承：檢察官並沒有刑求我等語（見本院卷第35頁）
    。雖其另辯稱：當時我怕如果出去的話，警察會找我，所以
    我才在檢察官面前坦承云云，然在偵查中所為之陳述既出於
    其自由意志，而販賣毒品行為係警方極力查緝之嚴重犯罪行
    為，其刑責甚重，此為一般人所週知之事實，被告既為正常
    成年人，又有施用毒品之犯行，則其對自白販賣毒品犯行之
    後果，應知之甚明，倘被告確屬無辜清白，則理當於偵查中
    極力否認辯駁，以免無端遭受重刑追訴，始合常理，乃被告
    在偵查中未遭刑求之情況下，竟謂因擔心被警察找，而故為
    不實之販毒自白云云，顯與情理相悖，被告前揭辯稱，自難
    憑採。從而被告嗣後於內勤檢察官偵訊及法院羈押訊問時所
    為之自白或不利於己之陳述應係出於任意性，仍有證據能力
    ，得於審判期日提出。
  (二)證人丙○○、甲○○於警詢中之陳述部分：按被告以外之人
    於檢察事務官、司法警察官或司法警察調查中所為之陳述，
    與審判中不符時，其先前之陳述具有較可信之特別情況，且
    為證明犯罪事實存否所必要者，得為證據，刑事訴訟法第
    159 條之2 有明文規定。查證人丙○○、甲○○等2 人於警
    詢之供陳，均核屬被告以外之人於審判外所為之陳述，且經
    被告之辯護人爭執無證據能力。是經本院依上揭等人在警詢
    當時之客觀環境及條件加以觀察後：
  1.查證人丙○○於警詢時固曾表示：我於96年2 、3 月份的時
    候向被告購買2 次安非他命，每次都先以電話跟乙○○聯絡
    ，然後再約到臺北縣板橋市○○街交易，我每次均購買500
    元安非他命，他賣我的重量我不知道，500 元安非他命是需
    吸食1 次的數量，我3 次向乙○○購買毒品都以0000000000
    號行動電話打給乙○○，他的行動電話號碼是0000000000號
    （偵查卷第24頁），此與之後證人在本院就其向被告購買毒
    品之經過證稱：被告邀我去他家，問我要不要一起施用，施
    用後被告都有向其收錢作為施用毒品之代價等節，並非相同
    。然因證人丙○○在本院業經證述：之前在警詢會稱用電話
    向被告聯絡與他購買毒品，是警察先將筆錄打好後教我這樣
    念（本院卷第125 頁）；復參以證人丙○○在警詢所稱之00
    00000000行動電話號碼，係於96年7 月16日始經甲○○申請
    啟用，此有遠傳電信股份有限公司96年10月22日函送之門號
    客戶資料1 紙可考（參偵查卷第58頁），從而證人丙○○自
    不可能在96年2 、3 月間即撥打此電話向被告購買毒品，亦
    徵證人丙○○先前於警詢時針對其向被告購買毒品之陳述，
    實屬堪疑，經與其在審判中之陳述相參照，並無具較有可信
    之情況，應認無證據能力。
  2.另證人甲○○於警詢時雖曾陳述：扣案之毒品是乙○○用來
    吸食及販賣用的，電子磅秤是乙○○用來秤毒品重量分裝用
    的，行動電話2 支是乙○○用來販賣毒品時聯絡用的，我知
    道乙○○有販賣及吸食安非他命及海洛因，其販賣之方式是
    有人撥打0000000000及0000000000號行動電話給乙○○向他
    購買，電話中談好數量及價錢，就約至他住處留下或巷口前
    交易等語（偵查卷第19-21 頁），惟其嗣後在偵查中隨即向
    檢察官表示：我不知道被告是否有在賣毒品，當天警詢時是
    警察先打好筆錄叫我照著念，我有看過人家來找他，但我不
    知道是不是賣毒品（見偵查卷第108 頁），於本院亦再證稱
    ：在警詢會回答有人以電話向被告購買毒品，都是依警察跟
    我說的內容而陳述（本院卷第121 頁）。如再觀諸證人甲○○之警詢筆錄，除前揭證述外，其亦曾表示：被告曾經多次
    提供海洛因及安非他命予伊吸食（偵查卷第21頁），而其就
    此部分之陳述，卻迭於偵查及本院時均為相同之證述，則依
    常情，倘證人甲○○嗣後在偵查或本院之證述，係故為有利
    於被告之證詞，以為被告脫罪，依理其對於被告曾經提供海
    洛因及甲基安非他命供其施用之情事，亦該隱蔽而為翻供才
    是，從而被告甲○○在審理中之供述，難以遽認係為使被告
    脫罪所為之不實陳述，並非不可採信。基此，故證人甲○○
    在警局中就被告販賣毒品之陳述，因與審判中不同，卻無較
    具審判中之陳述為可信之特別情況，復查無例外得取得證據
    能力之依據，依上開規定，應認無證據能力，不得作為證明
    被告有罪之依據。
  (三)證人丙○○於偵查中之證述部分：按被告以外之人於偵查中
    向檢察官所為之陳述，除「顯有不可信之情況者」外，得為
    證據，刑事訴訟法第159 條之1 第2 項定有明文。查證人丙○○於偵查中向檢察官所為之言詞陳述，均經以證人身分具
    結在卷（偵查卷第107-111 頁、第147- 149頁），合於法定
    要件，且現階段刑事訴訟法規定檢察官代表國家偵查犯罪、
    實施公訴，依法其有訊問證人之權，證人且須具結，而實務
    運作時，偵查中檢察官向被告以外之人所取得之陳述，原則
    上均能遵守法律規定，不致違法取供，其可信性極高，復查
    無「顯有不可信之情況」，況證人丙○○於本院審理時，業
    依當事人之聲請傳訊該證人到庭進行交互詰問，而檢察官及
    被告、辯護人均就上開證人於偵查中之證述事項詰問證人，
    亦足認被告就上開證人於偵查之證言，已行使反對詰問權，
    從而揆之前述規定，自具有證據能力。
  (四)卷附法務部調查局96年10月26日調科壹字第09623074130 鑑
    定書，及臺灣檢驗科技股份有限公司96年10月18日CH/2007/
    A0376 濫用藥物尿液檢驗報告、96年10月31日CH/2007/A142
    7 濫用藥物檢驗報告各1 份（附於偵查卷第120 、139 、14
    0 頁），均係檢察官依刑事訴訟法第20 8條第1 項規定囑託
    法務部調查局臺灣檢驗科技股份有限公司等機關就毒品及尿
    液成分進行鑑定，依同法第159 條第1 項規定，屬傳聞之例
    外，有證據能力。
  (五)再被告以外之人於審判外之陳述，雖不符同法第159條之1至
    第159條之4之規定，但經當事人於審判程序同意作為證據，
    法院審酌該言詞陳述或書面陳述作成時之情況，認為適當者
    ，亦得為證據；當事人、代理人或辯護人於法院調查證據時
    ，知有第159條第1項不得為證據之情形，而未於言詞辯論終
    結前聲明異議者，視為有前項之同意，此據同法第159條之5
    規定甚明。查除上已論及之相關證據，暨已經本院傳訊到院
    而採行交互詰問程序之證人林文華、丙○○、甲○○等人之
    供述證據外，本判決後引之被告以外之人於審判外之陳述，
    固均屬傳聞證據，惟被告及其等辯護人就該等審判外陳述之
    證據能力，於本院準備程序均表示不予爭執，且迄至言詞辯
    論終結前，就該等證據資料之證據能力亦未再聲明異議，而
    公訴檢察官於本院準備程序期日中則表示該等證據資料均有
    證據能力。本院審酌該等證據資料製作時之情況，尚查無違
    法不當及證明力明顯過低之瑕疵，亦認為以之作為證據應屬
    適當，故揆諸前開法律規定與說明，爰逕依刑事訴訟法第
    159 條之5 規定，認該等證據資料均例外有證據能力。
二、有罪方面即販賣甲基安非他命部分：
  (一)訊據被告矢口否認有何販賣甲基安非他命予證人丙○○之犯
    行，辯稱：我並沒有在96年2 、3 月賣安非他命給丙○○，
    手上所持有之毒品均是供己施用，在警詢時會坦承是因為遭
    到警察刑求，至於偵查中雖未受到檢察官刑求，但因當時害
    怕出去後，警察會找，所以才在檢察官面前坦承有販賣毒品
    云云。經查：
  1.被告於臺灣板橋地方法院檢察署內勤檢察官第一次訊問時，
    即坦承有以0.1 公克500 元之代價販售安非他命予丙○○2
    次（偵查卷第51頁），而其在偵查中之上揭不利於己之陳述
    ，乃具證據能力，而得採用乙節，已於前述；且被告嗣後在
    法院羈押訊問時，復再向法官明確表示：我承認我有賣2 次
    毒品給丙○○（本院96年度聲羈字第968 號卷第4 頁）。雖
    被告在偵查中所供陳之販售毒品時間是在96年7 月左右，且
    其嗣後亦翻異前詞否認有販毒之犯行，惟上揭事實，已經證
    人丙○○在本院結證：我有與他一起施用過安非他命2 次，
    他事後都有跟我要錢，時間是在96年2 、3 月時，地點是在
    被告位於板橋市○○街62號4 樓之頂樓加蓋住處內，一次價
    錢為400 至500 元左右；當時是被告找我去他家玩，然後他
    問我要不要施用毒品，被告之後跟我拿錢，是被告主動問我
    的，所以我支付的錢應該是我施用毒品的費用，因為我沒有
    欠他其他的錢；被告拿出安非他命給我施用時，沒有先分裝
    或是秤重，他就直接放入玻璃球，我們兩人輪流施用；我在
    偵查中跟檢察官表示在農曆2 、3 月向被告購買毒品，就是
    指我今日所稱跟他施用後，他向我收錢的情形，所以我拿到
    毒品地點並不是在巷口等語甚詳（詳見本院卷第124 、125
    、127-12 8頁），核與其在偵查所述就購買毒品時間陳稱：
    是96年2 、3 月間我的確曾經跟被告買過安非他命，不知為
    何被告稱是在96年7 、8 月間賣安非他命給我；向乙○○買
    得安非他命的時間是在農曆年的時候，所以不會記錯，我確
    定在7 月時沒有向乙○○買過安非他命等情（偵查卷第108
    、148 頁），乃屬一致，自堪認為實在。被告所辯，應屬事
    後卸責之詞，不足採信。
  2.又本案證人丙○○於偵查及本院審理中雖僅供陳其向被告所
    購買甲基安非他命之價格為400 元至500 元左右，至於數量
    則不清楚，然以被告在偵查中陳承有販賣甲基安非他命每次
    0.1 公克價格500 元給丙○○之自白（偵查卷第51頁），及
    其於本件審理時供陳購買安非他命之代價為1 公克3 、4 千
    元（本院卷第132 頁），且經以最有利於被告之方式換算後
    ，每0.1 公克甲基安非他命至多僅以400 元販入，然其卻以
    每0.1 公克甲基安非他命500 元之對價，向丙○○收受金錢
    ，確有獲得價差之利益甚明。況非法販賣甲基安非他命因係
    政府嚴予查緝之違法行為，非可公然為之，且不論是以何形
    式包裝之甲基安非他命，均可任意分裝或增減其份量，而每
    次買賣之價量，亦隨時隨雙方關係之深淺、當時之資力、需
    求程度及對行情之認知等因素，機動的調整，因之販賣之利
    得，除經坦承犯行，或價量均達到明確外，委難查得實情，
    職是之故，縱未確切查得販賣賺取之實際差價，但除別有事
    證，足認係按同一價格轉讓，確未牟利外，尚難執此認非法
    販賣之事證有所不足，致知過坦承者難辭重典，飾詞否認者
    反得逞僥倖，而失情理之平；且甲基安非他命價格昂貴，取
    得不易，凡為販賣之不法勾當者，苟無利可圖，應無甘冒被
    查緝法辦重刑之危險，平白無端義務為該買賣之工作，是其
    販入之價格必較售出之價格低廉，而有從中賺取買賣差價牟
    利之意圖及事實，應屬合理之認定。再以本案而言，被告乙○○自承與證人丙○○不熟，與證人間既非親故至交，苟無
    利得，豈會甘冒重刑之風險，無償或以不相當之代價提供毒
    品之理，堪認被告有販賣海甲基安非他命營利之意圖甚為明
    顯。
  3.綜上，被告提供安非他命予證人丙○○施用後，再向其收受
    較其販入價格為高之金錢，作為其施用甲基安非他命之對價
    ，核屬販賣行為無誤。從而被告於96年2 、3 月期間共計販
    賣數量不詳、價格為500 元左右之甲基安非他命與證人丙○○之之犯行，已臻明確，堪予認定，應依法論科。
  (二)核被告乙○○所為，係犯毒品危害防制條例第4 條第2 項之
    販賣第二級毒品罪。其販賣前持有安非他命之低度行為，為
    進而販賣之高度行為所吸收，不另論罪。又被告2 次販賣甲
    基安非他命予丙○○之行為，參諸證人丙○○所稱：被告找
    我去他家玩，然後問我要不要施用毒品，被告之後再主動跟
    我拿錢之販賣型態，可認被告2 次販賣毒品之犯行，犯意各
    別，行為互殊，應予分論併罰。爰審酌被告正值青盛之年，
    不思努力進取，明知甲基安非他命對於人體有莫大之戕害，
    為圖一己之私利，竟漠視毒品之危害性，而販賣毒品犯行，
    嚴重危害國民身心健康及社會風氣，進而敗壞社會治安，且
    犯罪後未能坦承犯行，及其犯罪之動機、目的、手段、販賣
    毒品之期間、次數、數量及所得利益等一切情狀，分別量處
    如主文所示之刑，並定其應執行之刑，以資懲儆。又依被告
    於偵查中之自白及證人丙○○之證述，被告係以每次約500
    元不等之對價，出售甲基安非他命予丙○○之既遂犯行2 次
    ，是被告販賣所得經認定每次為500 元，屬其因本件犯罪所
    得之財物，應依毒品危害防制條例第19條第1 項規定沒收之
    ，如全部或一部不能沒收時，以其財產抵償之。
  (三)至當場所查獲之海洛因3 小包（淨重2.89公克）、甲基安非
    他命5 小包（毛重2.52公克）、電子磅秤1 臺、SONYERICSS
    ON手機1 支（含行動電話門號0000000000號SI卡1 張）、UT
    EC手機1 支（含行動電話門號0000000000號SIM 卡1 張）、
    分裝勺5 支、分裝袋23個、毒品海洛因殘渣袋4 個等物，雖
    經被告表明均為其所有，惟被告已抗辯上揭海洛因、甲基安
    非他命均係供己施用，電子磅秤1 臺、分裝勺5 支、分裝袋
    23個、毒品海洛因殘渣袋4 個，亦為其施用毒品所用之工具
    ，核屬被告另涉犯施用毒品罪之重要證據，且亦經本院96年
    度訴字第4234號被告施用毒品案件諭知沒收在案，要與本案
    所涉犯之販賣第二級毒品罪無涉，爰不在本件諭知沒收銷毀
    或沒收。再者，證人丙○○並非係以電話聯絡之方式向被告
    購買毒品乙節，亦在前述，故被告所有SONYERICSS ON 手機
    1 支（含行動電話門號0000000000號SIM 卡1 張）、UTEC手
    機1 支（含行動電話門號0000000000號SIM 卡1 張），並非
    屬供犯本件販賣第二級毒品罪所用之物，自無從併予諭知沒
    收，附此敘明。
三、無罪方面即意圖販賣而持有毒品部分：
  (一)公訴意旨略以：被告乙○○基於持有毒品之犯意，於不詳時
    、地，向綽號「紅喉」年籍不詳之成年人購入數量不詳之海
    洛因及甲基安非他命，除部分供己與甲○○施用外，餘則以
    海洛因每0.1 公克售價1,000 元，甲基安非他命每0.1 公克
    售價500 元，意圖販賣予不特定人而持有之，並以其使用之
    行動電話門號0000000000號、0000000000號，自稱「阿傑」
    、「喇叭」對外聯絡，欲販賣予不特定人，嗣於96年9 月27
    日19時30分許，在上址為警持票搜索當場扣得海洛因3 小包
    （淨重2.89公克）、甲基安非他命5 小包（毛重2.52公克）
    、電子磅秤1 臺、SO NYERICSSON 手機1 支（含行動電話門
    號0000000000號SIM 卡1 張）、UTEC手機1 支（含行動電話
    門號0000000000號SIM 卡1 張）、分裝勺5 支、分裝袋23個
    、海洛因殘渣袋4 個等物，將被告帶回警局製作筆錄時，適
    經綽號「阿耀」年籍不詳之成年人，以丙○○所有之行動電
    話門號0000000000號，撥打乙○○所使用之行動電話門號00
    00000000號，欲向乙○○購買500 元之海洛因，經警員接聽
    後佯稱為乙○○本人而與「阿耀」約定購買海洛因之事宜後
    ，於同日21時許在臺北縣板橋市○○街23巷口，當場查獲依
    約為「阿耀」前來拿取所購買海落因，因認被告另犯有毒品
    危害防制條例第5 條第2 項之意圖販賣而持有第二級毒品罪
    嫌。
  (二)按犯罪事實應依證據認定之，無證據不得認定犯罪事實；又
    不能證明被告犯罪者，應諭知無罪之判決，刑事訴訟法第15
    4 條第2 項、第301 條第1 項分別定有明文。又被告之自白
    ，不得作為有罪判決之唯一證據，仍應調查其他必要之證據
    ，以察其是否與事實相符，刑事訴訟法第156 條第2 項亦有
    明文。另刑事訴訟法第161 條已於91年2 月8 日修正公布，
    其第1 項規定：檢察官就被告犯罪事實，應負舉證責任，並
    指出證明之方法。因此，檢察官對於起訴之犯罪事實，應負
    提出證據及說服之實質舉證責任。倘其所提出之證據，不足
    為被告有罪之積極證明，或其指出證明之方法，無從說服法
    院以形成被告有罪之心證，基於無罪推定之原則，自應為被
    告無罪判決之諭知（最高法院92年台上字第128 號判例意旨
    參照）
  (三)本件公訴人認被告涉犯前開罪嫌，無非係以被告於警詢、偵
    查之自白，及證人甲○○於警詢之證述、扣案之毒品分屬第
    一級毒品海洛因、第二級毒品甲基安非他命，及由被告所持
    有之事實為其論據。惟訊據被告堅決否認有此部分犯行，辯
    稱：扣案之毒品均為供己施用，並非意圖販賣而持有等語。
    經查：
  1.被告於警詢之自白及證人甲○○於警詢之證述，均無證據能
    力乙節，已經於前述論斷甚詳，自無從再執被告此部分之自
    白及證人甲○○前開證述，認被告有何意圖販賣而持有第一
    、二級毒品犯嫌。
  2.又被告於事實欄所述時地為警查獲時，所採集之尿液檢體經
    送驗結果，係呈嗎啡、甲基安非他命陽性反應，已有臺灣檢
    驗科技股份有限公司96年10月18日報告編號CH/2007/A0376
    號濫用藥物尿液檢驗報告及偵辦毒品案件尿液編號及姓名對
    照表各1 份在卷可佐（見偵查卷第44-1、139 頁），臺灣板
    橋地方法院檢察署檢察官因認被告涉犯施用第一、二級毒品
    罪，而以96年度毒偵字第7941號對之提起公訴，並經本院以
    96年度訴字第4234號分別判決有期徒刑8 月、4 月，應執行
    有期徒刑10月在案之事實，復有起訴書、判決書及臺灣高等
    法院被告前案紀錄表等在卷可參。此外，而被告為警查獲時
    所同時扣得之白色粉末3 小包、透明結晶體5 小包，經送鑑
    定後，分別含有第一級毒品海洛因第二級毒品甲基安非他命
    之事實，有法務部調查局96年10月26日調科壹字第09623074
    130 號鑑定書及台灣檢驗科技股份有限公司96年10 月31 日
    CH/2007/A1427 號濫用藥物檢驗報告書各1 份可考（附於偵
    查卷第120 、140 頁），且上揭毒品經鑑定後，重量分別為
    海洛因淨重2.89公克、甲基安非他命毛重2.52公克（因鑑驗
    使用0.02公克），則以被告所持有扣案海洛因、甲基安非他
    命之數量顯非龐大，被告復有施用第一、二級毒品之情，則
    其辯稱乃僅因己身施用第一、二級毒品之習性而持有扣案毒
    品，並無販賣意圖等語，洵屬有據，堪以採信，自難因被告
    持有此等扣案毒品，即遽認其乃因意圖販賣而持有之。
  3.至扣案之電子磅秤1 台、分裝杓5 支、分裝袋23只等物，其
    用途不一，縱然係被告所有，亦難僅以持有該等物品之事實
    遽認被告有何意圖販賣海洛因、甲基安非他命而持有之犯行
    ，另海洛因殘渣袋4 只，既為施用海洛因後所剩餘之物，更
    足證明其持有之毒品應係供己施用無訛。
  4.此外，公訴人已無再提出其他事證以實其說，故本案實無積
    極、具體確切之證據，足資認定被告涉有公訴人所指之意圖
    販賣而持有第一、二毒品罪嫌。
  (四)綜上諸情參互以析，被告所辯並無起訴書所載毒品危害防制
    條例第5 條第1 、2 項之意圖販賣而持有第一、二級毒品罪
    嫌等情，洵有堪予採信之處，公訴人所舉事證，尚有合理性
    之懷疑存在，致使無從說服本院確信被告有公訴意旨所指前
    開罪嫌，則不能證明被告此部分犯罪，本院自應就此部分為
    其無罪之諭知，以昭審慎。
據上論斷，應依刑事訴訟法第299 條第1 項前段、第301 條第1
項，毒品危害防制條例第4 條第2 項、第19條第1 項，刑法第11
條前段、第51條第5 款，判決如主文。
本案經檢察官江祐丞到庭執行職務。
中    華    民    國    97    年    5    月     6     日
                  刑事第十一庭  審判長法  官  徐蘭萍
                                      法  官  林淑婷
                                      法  官  邱景芬
以上正本證明與原本無異。
如不服本判決應於送達後10日內向本院提出上訴狀。
                                      書記官  曾千庭
中    華    民    國    97    年    5    月     6     日
附錄本案論罪科刑法條全文：
毒品危害防制條例第4條
製造、運輸、販賣第一級毒品者，處死刑或無期徒刑；處無期徒
刑者，得併科新臺幣1千萬元以下罰金。
製造、運輸、販賣第二級毒品者，處無期徒刑或7年以上有期徒
刑，得併科新臺幣7百萬元以下罰金。
製造、運輸、販賣第三級毒品者，處5年以上有期徒刑，得併科
新臺幣5百萬元以下罰金。製造、運輸、販賣第四級毒品者，處3
年以上10年以下有期徒刑，得併科新臺幣3百萬元以下罰金。
製造、運輸、販賣專供製造或施用毒品之器具者，處1年以上7年
以下有期徒刑，得併科新臺幣1百萬元以下罰金。
前五項之未遂犯罰之。


司法院資訊處製作；財團法人民間司法改革基金會備份。
